【裁判字號】    98,易,1084
【裁判日期】    981230
【裁判案由】    傷害等
【裁判全文】
臺灣桃園地方法院刑事判決              98年度易字第1084號
公  訴  人  臺灣桃園地方法院檢察署檢察官
被      告  己○○
            乙○○
            甲○○
上列被告等因傷害等案件，經檢察官提起公訴（97年度偵字第25
193 號），本院判決如下︰
    主  文
己○○共同意圖妨害公務員依法執行一定之職務，而施強暴，累
犯，處有期徒刑伍月，如易科罰金，以新臺幣壹仟元折算壹日。
甲○○共同意圖妨害公務員依法執行一定之職務，而施強暴，處
有期徒刑肆月，如易科罰金，以新臺幣壹仟元折算壹日。
己○○、張閩森、甲○○被訴傷害部分，公訴不受理。
    事  實
一、己○○前因違反槍砲彈藥刀械管制條例案件，經本院以89年
    度重訴字第39號判決判處有期徒刑5年4月確定，於民國94年
    11月17日因縮短刑期假釋付保護管束出監，至95年1 月14日
    保護管束期滿，且假釋未經撤銷，未執行之刑以已執行論而
    執行完畢，詎仍不知悔改，於97年10月27日凌晨1 時許，在
    桃園縣桃園市○○路99號11樓之「天上人間KTV 」包廂內，
    與張閩森、甲○○、胡惠菁、丙○○、戊○○及另名真實姓
    名、年籍均不詳之成年男子（下稱該名不詳姓名之男子）飲
    酒、唱歌時，因細故與丙○○發生爭執，竟與張閩森及該名
    不詳姓名之男子基於傷害之犯意聯絡，先由己○○以酒瓶丟
    向丙○○，而張閩森見狀復持酒杯敲打丙○○之頭部，其等
    2 人再與該名不詳姓名之男子徒手或以腳踹踢丙○○之身體
    ，致丙○○受有左第四指伸肌肌腱斷裂、頭皮、左耳、左拇
    指及無名指多處撕裂傷等傷害（被訴傷害部分，業據告訴人
    撤回告訴）。俟戊○○帶同丙○○搭乘桃園縣政府消防局桃
    園分隊之救護車欲前往醫院就醫途中，戊○○打電話予胡惠
    菁質問為何丙○○遭人打傷，並要求至丙○○就醫之聖保祿
    醫院談判，丙○○復在電話中以台語向胡惠菁稱「我們走著
    瞧、要輸贏」及將找人返回上開KTV 包廂內討回等話語，致
    甲○○、己○○及該名不詳姓名之男子心生不滿，遂分別駕
    駛2 部自用小客車朝聖保祿醫院方向前去欲找丙○○理論，
    而於同日凌晨2 時許，行經桃園市○○路橋時發現丙○○所
    搭乘之救護車後，明知該救護車之駕駛丁○○係任職於桃園
    縣政府消防局桃園分隊，擔任救護傷患職務之公務員，竟基
    於意圖妨害丁○○依法執行救護傷患職務之犯意聯絡，以2
    車前後包夾、或於救護車前緊急煞車等方式阻礙救護車前進
    ，甚於救護車行經桃園市○○路與建新街路口時，甲○○即
    以所駕之自小客車橫停於該路口迫使救護車停車，並前去開
    啟救護車駕駛座之車門，喝令丁○○下車，以此強暴方式妨
    害丁○○依法執行救護傷患之職務。嗣經丁○○趁隙駕車離
    開現場並至桃園縣政府警察局桃園分局大樹派出所尋求協助
    ，始得以順利載送丙○○、戊○○至聖保祿醫院就醫。
二、案經丙○○訴由桃園縣政府警察局桃園分局報告臺灣桃園地
    方法院檢察署檢察官偵查起訴。
    理  由
一、證據能力方面：
（一）按被告以外之人於審判外之陳述，雖不符前4 條之規定，
      而經當事人於審判程序同意作為證據，法院審酌該言詞陳
      述或書面陳述作成時之情況，認為適當者，亦得為證據；
      當事人、代理人或辯護人於法院調查證據時，知有第159
      條第1 項不得為證據之情形，而未於言詞辯論終結前聲明
      異議者，視為有前項之同意，刑事訴訟法第159 條之5 定
      有明文。經查，本案所引用之供述證據，經本院依法踐行
      調查證據程式，檢察官、被告均不爭執證據之證據能力，
      且迄本院言詞辯論終結前未就證據之證據能力聲明異議，
      又查無依法應排除其證據能力之情形，是後述所引用供述
      證據之證據能力均無疑義，依法自有證據能力，均得作為
      本案證據。
（二）卷附之員警職務報告 2份、救護車執行救護路線圖、桃園
      縣消防局案件派遣令、監視錄影畫面翻拍照片、車號7D-8
      543 號自用小客車照片、林口長庚紀念醫院診斷證明書（
      見97年度偵字第25193號卷第48至52頁、第54至55頁、第5
      9 至65頁、第97頁），均與本案具有自然關聯性，復屬書
      證、物證性質，且查無事證足認有違背法定程式或經偽造
      、變造所取得之情事，況公訴人、被告對此部分之證據能
      力亦不爭執，是堪認均有證據能力。
二、事實認定方面：
    訊據被告甲○○、己○○均矢口否認有何妨害公務之犯行，
    並均辯稱：伊等並沒有駕車去攔阻救護車云云。惟查：
（一）丙○○於上開「天上人間KTV 」包廂內遭己○○、張閩森
      等人打傷，即由戊○○陪同搭乘由桃園縣政府消防局桃園
      分隊丁○○駕駛之救護車，在前往聖保祿醫院途中，遭2
      部自小客車前後包夾、於救護車前緊急煞車等方式阻礙救
      護車前進，甚於救護車行經桃園市○○路與建新街路口時
      ，其中1 部自小客車橫停於該路口迫使救護車停車，該自
      小客車駕駛下車並前去開啟救護車之駕駛座車門，喝令救
      護車駕駛丁○○下車等情，業據證人丙○○、戊○○、丁○○等人於警詢、檢察官訊問及本院審理時證述明確，復
      有員警職務報告2 份、救護車執行救護路線圖、桃園縣消
      防局案件派遣令、監視錄影畫面翻拍照片在卷可稽（見97
      年度偵字第25193 號卷第48至52頁、第54至55頁、第59至
      65頁），堪信為真實。
（二）又證人丙○○於警詢、檢察官訊問及本院審理時復結證述
      ：伊在就醫的過程中發現有2 台車子在後面追逐救護車，
      其中1 台是黑色SIFIRRO 的轎車，伊當時很緊張，就從救
      護車的側邊及後面窗戶看，有看到被告己○○坐在該車的
      副駕駛座上，當救護車行經保羅路、建新街時，黑色的SI
      FIRRO 車子就在救護車前面緊急煞車，伊有看到甲○○從
      該部車子駕駛座開車門下來，並聽到甲○○叫救護車停車
      的話等語（見97 年 度偵字第25193 號卷第26至32頁、第
      77至78頁，本院98年11月24日審判筆錄第13至26頁），復
      佐以被告己○○於警詢時供述：當天伊係駕駛車號7D-854
      3 號日產廠牌之自小客車等語（見97年度偵字第25193 號
      卷第20頁）及對照被告己○○所駕上開車輛之照片（見97
      年度偵字第25193 號卷第64至65頁），該車之車型確與證
      人丙○○上開證述攔阻救護車之自小客車車型一致，而證
      人丙○○與被告己○○於本件案發前素不相識，案發當天
      並不知悉被告己○○使用之車輛車型及當天是否自行駕車
      前往該KTV ，確能陳述當時追逐救護車之自小客車車型與
      被告己○○當天所駕之車輛車型完全一致，足認證人丙○○證述：有看到被告己○○坐在追逐救護車之車輛副駕駛
      座上等語，應堪採信。又被告甲○○係走至救護車之駕駛
      座開啟車門並大聲喊叫「下車」，衡情證人丙○○當下應
      無誤認被告甲○○之可能，且證人丙○○與被告甲○○係
      認識10幾年之朋友，期間並無任何恩怨，亦據被告甲○○
      及證人丙○○陳述在卷，倘非被告甲○○確有本件妨害公
      務之犯行，則證人丙○○亦無甘冒誣告、偽證罪責之風險
      而故意設詞誣陷被告甲○○之必要，是認證人丙○○前揭
      證述，應與事實相符，堪以採信。
（三）另證人胡惠菁於警詢、檢察官訊問時提及：伊於丙○○及
      戊○○離開就醫後，曾接到戊○○來電告知要送丙○○至
      聖保祿醫院就醫，後來丙○○亦來電向伊撂話「我們走著
      瞧」、「要輸贏」等話語，還一直罵說要叫人來討公道等
      語（見97 年 度偵字第25193 號卷第33至35頁、第72至73
      頁），證人戊○○於本院審理時證述：伊在救護車上有跟
      胡惠菁講電話，但不記得是伊打過去或是胡惠菁打過來，
      伊有問胡惠菁發生何事、為什麼打丙○○，胡惠菁或甲○○就問伊要送哪間醫院，丙○○因為怕對方再過來打，就
      叫伊不要再講，後來丙○○就把伊的電話拿過去講，當時
      對方是很多人輪流在跟丙○○講，應該不是胡惠菁就是甲○○，否則就是在包廂內打丙○○的人，丙○○跟對方是
      在講剛剛被打的事，丙○○的聲音很大，是在跟對方爭吵
      等語（見本院98年12月15日審判筆錄第3 至15頁），證人
      丙○○於本院審理時亦證述：伊上救護車時，戊○○有跟
      胡惠菁或甲○○講電話，戊○○最主要是詢問對方今天為
      何會這樣，並跟對方講要怎麼講就到醫院講，當時伊因為
      害怕，不想再有爭執，就叫戊○○掛掉電話等語（見本院
      98年11月24日審判筆錄第13至26頁），足見證人戊○○、
      丙○○於就醫途中曾因丙○○在包廂內遭人毆打之事與證
      人胡惠菁等人發生爭執、口角，且證人胡惠菁亦知悉證人
      丙○○、戊○○搭乘之救護車係前往聖保祿醫院就醫等情
      ，而被告甲○○於警詢時亦供述：後來戊○○有打電話給
      胡惠菁，電話中伊有聽到在挑釁的言語，但伊不確定是丙○○還是戊○○在跟胡惠菁說等語（見97年度偵字第2519
      3 號卷第5 頁），被告張閩森於警詢時亦供述：伊有聽到
      胡惠菁提到丙○○打電話來說要找人來包廂內毆打伊等語
      （見97年度偵字第25193 號卷第12頁），益徵被告甲○○
      、己○○等人由證人胡惠菁處應已得知證人丙○○、戊○○就丙○○在包廂內遭人毆打一事對其等有挑釁之言語，
      衡情被告甲○○、己○○等人自當相當憤怒而急欲找丙○○、戊○○理論，且由證人丁○○於本院審理時證述：當
      時在救護車上的傷患發現有車輛在攔阻救護車時，就有跟
      伊說如果救護車被攔下來的話會被打，且伊可以確定有1
      個人走向伊的車門並開伊車門叫伊下車等語（見本院98年
      11月24日審判筆錄第10至11頁），亦見阻礙救護車之人主
      要之目的係為攔阻丙○○、戊○○甚明，再佐以證人丙○○於救護車上就遭人毆打之事與胡惠菁等人發生爭吵後，
      旋在就醫途中即遭車輛包夾攔阻去路，兩者時間密接，顯
      然具有相當之關連，況證人戊○○於本院審理時亦證述：
      伊跟丙○○搭救護車要去醫院的事，除了跟伊等通電話的
      人外，應該沒有其他人知道等語（見本院98年12月15日審
      判筆錄第3 至15頁），益徵被告甲○○、己○○等人係因
      聽聞丙○○在電話中挑釁之話語而欲找丙○○、戊○○理
      論，始將救護車攔阻無訛。是被告甲○○、己○○等人供
      述：並未攔阻救護車云云，顯係事後卸責之詞，委無足取
      。
（四）綜上所述，被告己○○、甲○○等人所涉上開妨害公務之
      犯行，事證明確，應予依法論科。
三、論罪科刑方面：
（一）按刑法第135 條之妨害公務罪，以行為人對於公務員依法
      執行職務時，施以強暴、脅迫，即屬當之；所稱「強暴」
      ，係指一切有形力即物理力之行使而言，不問其係對人或
      對物為之均包括在內（最高法院82年度台上字第608 號判
      決意旨參照）。被告己○○、甲○○就上開攔阻救護車之
      所為，實已妨害桃園縣政府消防局桃園分隊救護車駕駛丁○○依法執行救護之職務，是核其等均係犯刑法第135 條
      第2 項之意圖妨害公務員依法執行一定職務而施強暴罪。
      被告己○○、甲○○與該名不詳姓名之男子間，就上開犯
      行，均有犯意之聯絡及行為之分擔，應論以共同正犯。
（二）又被告己○○有事實欄所示之科刑及執行紀錄，有卷附臺
      灣高等法院被告前案紀錄表1 份可稽，其受有期徒刑之執
      行完畢後，5 年以內故意再犯本件有期徒刑以上之罪，為
      累犯，應依刑法第47條第1 項之規定就其所犯之罪加重其
      刑。
（三）爰審酌被告己○○、甲○○僅因丙○○於電話中之言詞挑
      釁，竟不顧丙○○受有上開之傷害急需就醫，而駕車攔阻
      救護車，妨害救護車駕駛依法執行救護職務，妨害公務之
      情節非輕，復兼衡被告己○○、甲○○等人之素行、智識
      程度、犯罪動機、目的、手段、犯後態度等一切情狀，分
      別量處被告等人如主文所示之刑，並諭知易科罰金之折算
      標準。雖公訴人就被告己○○、甲○○分別具體求處有期
      徒刑1 年4 月、1 年8 月云云，惟經本院審酌被告等人之
      具體犯罪情節及前揭各情，認公訴人上開求刑尚嫌過重，
      應量處如主文所示之刑為妥適，附此敘明。
四、公訴不受理部分（被告等人被訴傷害部分）：
（一）公訴意旨另以：被告甲○○、乙○○、己○○與告訴人丙○○、胡惠菁及戊○○等人，於97年10月27日凌晨，相約
      於桃園縣桃園市○○路99號11樓包廂唱歌、喝酒。同日凌
      晨1 時許，被告甲○○、乙○○、己○○3 人因細故與告
      訴人丙○○發生爭執，被告甲○○、乙○○及己○○竟基
      於傷害之犯意聯絡，共同毆打告訴人丙○○，致告訴人丙○○受有左第4 指伸肌肌腱斷裂、頭皮、左耳、左拇指及
      無名指多處撕裂傷等傷害。因認被告甲○○、乙○○、己○○涉犯刑法第277 條第1 項之傷害罪嫌。
（二）按告訴乃論之罪，告訴人於第一審辯論終結前得撤回其告
      訴，又告訴經撤回者，法院應諭知不受理之判決，並得不
      經言詞辯論，刑事訴訟法第238 條第1 項、第303 條第3
      款、第307 條分別定有明文。查，被告甲○○、乙○○、
      己○○所涉之傷害罪嫌，依刑法第287 條前段之規定，須
      告訴乃論，茲因被告甲○○、乙○○、己○○與告訴人丙○○間已達成和解，且告訴人丙○○亦撤回對被告等人之
      告訴，有刑事撤回告訴狀附卷可稽（見本院卷），依照前
      開法條之規定，被告甲○○、乙○○、己○○所涉傷害罪
      部分，得不經言詞辯論逕予諭知不受理之判決。
據上論斷，應依刑事訴訟法第299 條第1 項前段、第303 條第3
款、第307 條，刑法第28條、第135 條第2 項、第47條第1 項、
第41條第1 項前段，刑法施行法第1 條之1 第1 項、第2 項前段
，判決如主文。
本案經檢察官徐文豪到庭執行職務。
中    華    民    國    98    年    12    月    30    日
                  刑事第十二庭法庭法  官  羅  國  鴻
以上正本證明與原本無異。
如不服本判決應於收受判決後10日內向本院提出上訴書狀，並應
敘述具體理由。其未敘述上訴理由者，應於上訴期間屆滿後20日
內向本院補提理由書（均須按他造當事人之人數附繕本）「切勿
逕送上級法院」。
                                  書記官  戴  育  萍
中    華    民    國    99    年    1     月    4     日
【論罪科刑法條】
中華民國刑法第277條
傷害人之身體或健康者，處3 年以下有期徒刑、拘役或1 千元以
下罰金。
犯前項之罪因而致人於死者，處無期徒刑或7 年以上有期徒刑；
致重傷者，處3 年以上10年以下有期徒刑。
中華民國刑法第135條
對於公務員依法執行職務時，施強暴脅迫者，處3 年以下有期徒
刑、拘役或3 百元以下罰金。
意圖使公務員執行一定之職務或妨害其依法執行一定之職務或使
公務員辭職，而施強暴脅迫者，亦同。
犯前二項之罪，因而致公務員於死者，處無期徒刑或7 年以上有
期徒刑；致重傷者，處3 年以上、10年以下有期徒刑。

司法院資訊處製作；財團法人民間司法改革基金會備份。
